臺灣臺中地方法院民事判決
111年度訴字第83號
原      告  宏全國際股份有限公司

法定代理人  戴宏全  
訴訟代理人  周利皇律師
被      告  枋家佑  

            蘇俊憲  
            勝發通運有限公司

法定代理人  黃靜慈  
上二人共同
訴訟代理人  張介鈞律師
被      告  張茗翔  
上列被告等因被告枋家佑詐欺案件（本院109年度易字第2537號
），原告於刑事審理程序提起刑事附帶民事訴訟請求損害賠償（
本院109年度附民字第950號），經本院刑事庭裁定移送前來，本
院於民國111年2月21日就被告蘇俊憲、勝發通運有限公司、張茗
翔部分言詞辯論終結；於民國111年3月31日就被告枋家佑部分言
詞辯論終結，判決如下：
    主 　　 文
被告枋家佑應給付原告新臺幣466萬4600元，及自民國110年2月1
4日起至清償日止，按週年利率百分之5計算之利息；被告張茗翔
應就被告枋家佑應給付之新臺幣129萬4800元本息部分與被告枋
家佑負連帶給付責任；被告蘇俊憲應就被告枋家佑應給付之新臺
幣466萬4600元本息部分與被告枋家佑負連帶給付責任；被告勝
發通運有限公司應就被告枋家佑應給付之新臺幣466萬4600元本
息部分與被告枋家佑負連帶給付責任。
    事實及理由
壹、程序方面：
一、按訴狀送達後，原告不得將原訴變更或追加他訴；但請求之
    基礎事實同一，擴張或縮減應受判決事項之聲明者者，不在
    此限，民事訴訟法第255條第1項第2款、第3款分別定有明文
    。復按民事訴訟法第255條第1項第2款之規定，因可利用原
    訴訟資料，除有礙於對造防禦權之行使外，得適用於當事人
    之變更或追加（最高法院106年度第13次民事庭會議決議要
    旨參照）。查本件原告起訴聲明原為：㈠被告枋家佑應給付
    原告新臺幣（下同）466萬4600元，及自起訴狀繕本送達之
    翌日起至清償日止，按週年利率百分之5計算之利息（見附
    民卷第5頁）。㈡願供擔保，請准宣告假執行。嗣原告基於被
    告蘇俊憲應就枋家佑對其所為如附表所示之侵權行為負僱用
    人連帶賠償責任；被告勝發通運有限公司（下稱勝發公司）
    應就枋家佑對其所為如附表所示之侵權行為負僱用人連帶賠
    償責任；被告張茗翔應就枋家佑對其所為如附表編號1、3、
    5、7所示之侵權行為負共同侵權行為人連帶賠償責任，遂分
    別於民國109年12月3日、110年1月27日以書狀追加蘇俊憲及
    勝發公司、張茗翔為被告（見附民卷第9至11頁、第27至31
    頁），並於111年2月21日言詞辯論期日以言詞變更利息起算
    日為110年2月14日（見本院卷第66頁），最終變更訴之聲明
    為：枋家佑應給付原告466萬4600元，及自110年2月14日起
    至清償日止按週年利率百分之5計算之利息。張茗翔應就枋
    家佑上開應給付之129萬4800元本息部分與枋家佑負連帶給
    付責任；蘇俊憲應就枋家佑上開應給付數額與枋家佑負連帶
    給付責任；勝發公司應就枋家佑上開應給付數額與枋家佑負
    連帶給付責任（見本院卷第66頁）。核原告請求追加蘇俊憲
    、勝發公司、張茗翔為共同被告部分，其基礎事實與原起訴
    主張之基礎事實，均係本於枋家佑對原告所為如附表所示之
    侵權行為事實，二者基礎事實同一，且追加被告後均可利用
    現有之訴訟資料，而無礙於被告防禦權之行使；另請求變更
    利息起算日部分，未區分被告，均自刑事附帶民事追加聲明
    ㈡狀送達最後一位被告之翌日即110年2月14日起算，則屬減
    縮訴之聲明。是原告上開追加被告及減縮利息起算日請求，
    與首揭規定尚無不合，均應予准許。
二、枋家佑經合法通知，無正當理由未於最後言詞辯論期日到場
    ，核無民事訴訟法第386條各款所列情形，爰依原告之聲請
    ，由其一造辯論而為判決。
貳、實體方面：
一、原告主張：枋家佑係受僱於蘇俊憲，從事載運原告貨物之工
    作。詎枋家佑未收到派遣任務，卻濫用職務或利用職務上給
    予之機會，逕自駕駛蘇俊憲所有車牌號碼000-000號聯結車
    （下稱系爭聯結車），於附表所示時間，前至附表所示地點
    ，收受附表所示原告所有之物品後，未載回予原告，致原告
    受有466萬4600元之損害。又系爭聯結車係靠行於勝發公司
    ，勝發公司應有相當監督、管理之權能，並枋家佑係因勝發
    公司接取原告送貨單後，再為勝發公司所使用而載運原告貨
    物，該行為客觀上應認枋家佑為勝發公司使用而為其服勞務
    ，且勝發公司於108年12月31日存證信函中亦已自承枋家佑
    為其受僱人。因客觀上僱傭關係之存在無排他性，蘇俊憲、
    勝發公司既客觀上與枋家佑有僱傭關係存在，即應分別對枋
    家佑所為如附表所示之侵權行為負連帶損害賠償責任。另張
    茗翔就枋家佑所為如附表編號1、3、5、7所示之侵權行為有
    行為關聯共同，屬原告此部分所受損害之共同原因，自應就
    此部分侵權行為與枋家佑負連帶損害賠償責任。爰依民法第
    184條、第185條、第188條第1項提起本件訴訟，並聲明：如
    程序方面最終變更聲明所示。
二、被告則以：
　㈠蘇俊憲、勝發公司：對本院109年度易字第2537號、109年度
    中簡字第3509號刑事判決認定之事實，及蘇俊憲為枋家佑之
    僱用人、勝發公司為系爭聯結車之靠行公司不爭執，惟枋家
    佑並不受勝發公司之指揮監督，枋家佑執行運送職務時係均
    以訴外人宗運交通有限公司名義為之，且系爭聯結車外觀也
    看不出與勝發公司有關，則本件侵權事實，客觀上應與勝發
    公司無關。又枋家佑所為如附表所示之侵權行為應為枋家佑
    個人犯罪行為，與執行職務無關，縱與執行職務有關，蘇俊
    憲已盡僱用人之相當注意義務，監督並無疏失。故其等應無
    須負僱用人連帶賠償責任。另張茗翔為原告之受僱人，對本
    件侵權事實之發生或擴大與有過失，原告應自負全責。並聲
    明：⒈原告之訴駁回。⒉如受不利判決，願供擔保，請准宣告
    免為假執行。
　㈡張茗翔以言詞表示對原告所主張之事實及請求均不爭執，惟
    未為任何聲明。
　㈢枋家佑未於言詞辯論期日到場，亦未提出書狀作何聲明或陳
    述。
三、本院之判斷：
  ㈠原告主張枋家佑、張茗翔之侵權行為事實，業經本院調取本
    院109年度易字第2537號刑事卷宗、109年度中簡字第3509號
    刑事卷宗審閱無誤，且枋家佑經合法通知未到庭，亦未提出
    書狀作何聲明或陳述，依民事訴訟法第280條第3項本文規定
    ，視同自認；而張茗翔對於原告所主張之事實亦當庭表示不
    爭執，復經本院調查結果，原告此部分主張，堪信為真實。
　㈡按因故意或過失，不法侵害他人之權利者，負損害賠償責任
    。故意以背於善良風俗之方法，加損害於他人者亦同；數人
    共同不法侵害他人之權利者，連帶負損害賠償責任，民法第
    184條第1項前段、後段、同法第185條第1項前段定有明文。
    枋家佑利用其職務上負責載運原告貨物、回收原告蝴蝶籠、
    棧板及紙箱等物品之機會，於如附表所示之時間、地點，詐
    得如附表所示之物品，使原告受有如附表所示之損害；張茗
    翔則利用負責準備出貨、清點確認司機載回原告倉庫之貨品
    數量、品項之機會，明知未就附表1、3、5、7所示之物品進
    行清點確認，而於附表1、3、5、7所示之時間、地點，簽署
    出貨單或出廠單，並將之交予原告行使，而枋家佑、張茗翔
    就此部分之共謀行為，亦經刑事判決確定在案。是原告依民
    法第184條第1項前段之規定，請求枋家佑就如附表編號2、4
    、6、8至12所示之損害負賠償責任；依民法第184條第1項前
    段、第185條請求枋家佑、張茗翔就如附表編號1、3、5、7
    所示之損害負連帶賠償責任，於法有據。
  ㈢蘇俊憲與枋家佑間具有僱傭關係，為蘇俊憲所不爭執，枋家
    佑駕駛蘇俊憲所有系爭聯結車，利用其職務上負責載運原告
    貨物、回收原告蝴蝶籠、棧板及紙箱等物品之機會，為附表
    所示之行為，是原告主張蘇俊憲應依民法第188條規定，與
    枋家佑連帶負損害賠償責任，自屬有據，蘇俊憲固以前詞置
    辯，然對其已盡監督之責未有所舉證，難謂可採。
　㈣本件蘇俊憲之系爭聯結車靠行於勝發公司乙節，為勝發公司
    、蘇俊憲不爭執，勝發公司是否應依民法第188條規定，與
    枋家佑連帶負損害賠償責任，茲論述如下：
　⒈按受僱人因執行職務，不法侵害他人之權利者，由僱用人與
    行為人連帶負損害賠償責任。但選任受僱人及監督其職務之
    執行，已盡相當之注意或縱加以相當之注意而仍不免發生損
    害者，僱用人不負賠償責任，民法第188條第1項定有明文。
    本條僱用人責任之規定，係為保護被害人而設，故所稱之受
    僱人，應從寬解釋，不以事實上有僱傭契約者為限，凡客觀
    上被他人使用，為之服勞務而受其監督者，均係受僱人。又
    將營業名稱借與他人使用，其內部縱僅對於未具有信用或營
    業資格者，借與信用或資格，或係為達逃避僱用人責任之目
    的所為之脫法行為，但就外觀而言，其是否借與營業名義，
    仍具有選任之關係，且借與名義，並可中止其借用關係，無
    形中對該借用名義者之營業使用其名義，仍有監督關係，是
    兩者之間仍存有選任、服勞務及監督關係，與僱傭無殊。因
    之對於該借用名義者，對第三人所致之損害，借予名義者仍
    應負僱用人之責任（最高法院86年度台上字第332號、103年
    度台上字第346號判決意旨參照）。又所謂執行職務，不以
    受指示執行之職務為限，倘受僱人之行為在外觀上依一般情
    形觀之，得認係執行職務即屬之（最高法院92年度台上字第
    1206號判決意旨參照）。  
　⒉查枋家佑縱未直接受雇於勝發公司，然枋家佑駕駛靠行於勝
    發公司之系爭聯結車，就外觀上而言，勝發公司是借與他人
    營業名義，況勝發公司亦於委託鴻勝國際法律事務所發予原
    告之108年12月31日108年鴻字第108123101號函文中明確表
    示「查枋家佑雖為本公司受僱人，任職期間為108年10月12
    日至同年12月24日，...」等語（見臺灣臺中地方檢察署109
    年度偵字第12497號卷二第11頁），堪認勝發公司亦以枋家
    佑之雇主自居，依前揭說明，兩者之間所存有之選任、服勞
    務、及監督關係，與僱傭無殊，而應負僱用人之連帶賠償責
    任。是枋家佑既係駕駛勝發公司之系爭聯結車，利用職務上
    給予之機會，為前述侵權行為，原告僅能由外觀上判斷枋家
    佑係勝發公司之人員，屬客觀上為勝發公司使用為之服勞務
    而受其監督者，勝發公司自有民法第188條僱用人連帶賠償
    責任之適用。
　㈤勝發公司主張本件損害之發生或擴大係因原告之受僱人張茗
    翔之犯罪行為所致，原告與有過失，茲論述如下：　　
　⒈按損害之發生或擴大，被害人與有過失者，法院得減輕賠償
    金額或免除之，民法第217條第1項固定有明文。惟所謂損害
    之發生，被害人與有過失者，須其過失行為亦係造成該損害
    發生之直接原因，始足當之。如損害之發生，因加害人一方
    之故意不法行為引起，被害人縱未採取相當防範措施或迴避
    手段，不能因此認被害人對損害之發生亦與有過失，而有前
    揭過失相抵之適用（最高法院98年度台上字第2157號判決意
    旨參照）。
　⒉原告僱用張茗翔擔任倉管，負責準備出貨及清點確認司機自
    客戶處載回原告倉庫之物品數量與品項等業務，於品項、數
    量相符時，即在出貨單或出廠單上簽名，以示經其確認於出
    貨單或出廠單上之日期有上開出貨單或出廠單所示之物載回
    原告倉庫，是原告於張茗翔清點確認後，自不會逐次確認貨
    品之品項、數量是否與張茗翔所簽認者相符。原告至108年1
    2月25日盤點時，方查悉本件之侵權事實，本難認原告就侵
    權事實之發生或擴大有何過失。況且，張茗翔擔任倉管，對
    於貨品進場、司機卸貨、清點數量進而簽認等流程知之甚詳
    ，始與枋家佑共犯本案，並持表彰經其清點確認品項數量而
    簽名於上之出貨單或出廠單向原告行使，足見原告所受之損
    害，係因枋家佑、張茗翔利用其等職務上給予之機會，實施
    不法侵害行為所引起，原告之倉管程序縱非完善，依前揭判
    決意旨，不能因此認原告對損害之發生亦與有過失，否則以
    此減免枋家佑、張茗翔之責任，顯非事理之平，有違民法第
    217條第1項立法意旨。故勝發公司此部分抗辯，顯乏依據。
  ㈥據上認定，原告依法得請求枋家佑、蘇俊憲連帶賠償，請求
    枋家佑、勝發公司連帶賠償之損害金額為466萬4600元（計
    算式：291200+145560+272000+310400+422400+328940+5344
    00+218700+633600+387200+204800+300800+429000+185600＝
    0000000），請求張茗翔就其中129萬4800元之本息負連帶賠
    償責任（即如附表編號1、3、5、7所示之損害，計算式：29
    1200+145560+310400+328940+218700＝0000000）。
四、末按給付無確定期限者，債務人於債權人得請求給付時，經
    其催告而未為給付，自受催告時起，負遲延責任，其經債權
    人起訴而送達訴狀，或依督促程序送達支付命令，或為其他
    相類之行為者，與催告有同一之效力；遲延之債務，以支付
    金錢為標的者，債權人得請求依法定利率計算之遲延利息。
    但約定利率較高者，仍從其約定利率；應付利息之債務，其
    利率未經約定，亦無法律可據者，週年利率為百分之5，民
    法第229條第2項、第233條第1項、第203條分別定有明文。
    本件原告對被告等之損害賠償請求權，核屬無確定期限之給
    付，被告等應經原告催告而未為給付，始負遲延責任。原告
    主張以刑事附帶民事追加聲明（二）狀繕本送達最後一位被
    告之日為催告之表示，被告等應自該送達日翌日即110年2月
    14日（見附民卷第33頁）起負遲延責任。是原告對被告等請
    求自110年2月14日起至清償日止，按週年利率百分之5計算
    之遲延利息，核無不合，洵屬有據。
五、綜上所述，原告依侵權行為之法律關係，請求枋家佑應給付
    原告466萬4600元，及自110年2月14日起至清償日止，按週
    年利率百分之5計算之利息；張茗翔應就枋家佑應給付之129
    萬4800元本息部分與枋家佑負連帶給付責任；蘇俊憲應就枋
    家佑應給付之466萬4600元本息部分與枋家佑負連帶給付責
    任；勝發公司應就枋家佑應給付之466萬4600元本息部分與
    枋家佑負連帶給付責任，為有理由，應予准許。
六、本件事證已臻明確，兩造其餘主張及舉證，核與判決結果無
    影響，爰不逐一論斷，附此敘明。
七、原告提起本件刑事附帶民事訴訟，而由本院刑事庭依刑事訴
    訟法第504條第1項規定裁定移送前來，依同條第2項規定免
    繳納裁判費，且於本院審理期間，亦未滋生其他訴訟必要費
    用，自無庸為訴訟費用負擔之諭知，併此指明。
中　　華　　民　　國　　111 　年　　4 　　月　　28　　日
                  民事第二庭    法  官  吳怡嫺
附表：
編號 時間(民國) 地點 物品 損害金額（新臺幣） 張茗翔所簽署之文書 1 108年10月28日15時24分許 臺中市○○區○○路0號（黑松股份有限公司無菌飲料二廠） 蝴蝶籠91只 29萬1200元 原告無菌飲料二廠回收退料出貨單  108年10月28日15時44分許 臺中市○○區○○路00號（黑松股份有限公司無菌飲料一廠） 1.蝴蝶籠30只 2.黑色塑膠棧板84個 14萬5560元 原告無菌飲料一廠回收退料出貨單 2 108年10月29日9時34分許 桃園市○○區○○路000號（黑松股份有限公司中壢廠） 蝴蝶籠85只 27萬2000元  3 108年10月31日12時48分許 同上 蝴蝶籠97只 31萬0400元 黑松股份有限公司中壢廠出廠單 4 108年11月18日6時23分許 同上 蝴蝶籠132只 42萬2400元  5 108年11月30日某時 臺中市○○區○○路0號（黑松股份有限公司無菌飲料二廠） 1.蝴蝶籠98只 2.黑色塑膠棧板26個 32萬8940元 原告無菌飲料二廠回收退料出貨單 6 108年12月2日6時22分許 桃園市○○區○○路000號（黑松股份有限公司中壢廠） 蝴蝶籠167只 53萬4400元  7 108年12月3日10時55分、11時37分許 臺中市○○區○○路00號（黑松股份有限公司無菌飲料一廠）、臺中市○○區○○路0號（黑松股份有限公司無菌飲料二廠） 1.蝴蝶籠53只 2.黑色塑膠棧板54個 3.單層棧板4個 4.紙箱400個 21萬8700元 原告無菌飲料一廠場回收退料出貨單 8 108年12月9日10時6分許 臺中市○○區○○路0號（黑松股份有限公司無菌飲料二廠） 蝴蝶籠198只 63萬3600元  9 108年12月12日5時46分許 桃園市○○區○○路000號（黑松股份有限公司中壢廠） 蝴蝶籠121只 38萬7200元  10 108年12月17日7時55分許 同上 蝴蝶籠64只 20萬4800元  11 108年12月18日8時3分許 臺中市○○區○○路0號（黑松股份有限公司無菌飲料二廠） 蝴蝶籠94只 30萬0800元  12 108年12月24日10時14分許 同上 1.蝴蝶籠123只 2.黑色塑膠棧板60個 42萬9000元   108年12月24日14時20分許 桃園市○○區○○路000號（黑松股份有限公司中壢廠） 蝴蝶籠58只 18萬5600元  合計受損害金額    466萬4600元  
以上正本係照原本作成。
如對本判決上訴，須於判決送達後20日內向本院提出上訴狀。如
委任律師提起上訴者，應一併繳納上訴審裁判費。
中　　華　　民　　國　　111 　年　　4 　　月　　28　　日
                                書記官  林佩倫